【裁判字號】    97,簡,833
【裁判日期】    970317
【裁判案由】    詐欺
【裁判全文】
臺灣板橋地方法院刑事判決              97年度簡字第833 號
聲  請  人  臺灣板橋地方法院檢察署檢察官
被      告  乙○○
上列被告因詐欺案件，經檢察官聲請以簡易判決處刑（97年度偵
字第1291號），本院判決如下：
    主  文
乙○○幫助意圖為自己不法之所有，以詐術使人將本人之物交付
，處有期徒刑月，如易科罰金，以新臺幣壹仟元折算壹日；減
為有期徒刑壹月又拾伍日，如易科罰金，以新臺幣壹仟元折算壹
日。
    事  實
一、本件犯罪事實：乙○○明知申辦金融機構帳戶使用乃個人理
    財之行為，故無正當理由徵求他人提供金融機構帳戶者，極
    易利用該等帳戶為與財產有關之犯罪工具，且能預見提供金
    融機構帳戶之存摺、金融卡及密碼予他人使用，足以幫助他
    人提領獲取詐欺犯罪所得，竟仍不違背其本意，基於幫助詐
    欺之不確定故意，於民國96年2 月底至同年3 月15日止之間
    某日，在臺北縣樹林市某便利商店，以快遞方式，將其於96
    年2 月13日所開立之臺灣土地銀行板橋分行戶名為乙○○、
    帳號000000000000號帳戶之存摺、提款卡、印章及密碼，郵
    寄予自稱「劉小姐」真實姓名年籍不詳之成年女子（下稱「
    劉小姐」），作為幫助「劉小姐」所屬詐欺集團提領獲取詐
    欺犯罪所得之人頭帳戶。嗣「劉小姐」同夥之詐欺集團成員
    ，基於詐欺之犯意，於96年3 月15日12時15分許，以電話向
    甲○○○佯稱為其友人之太太，急需借款新臺幣（下同）6
    萬元，致使甲○○○因而陷於錯誤，遂依指示委請友人陳益
    麟於同日13時48分許，前往位於臺中市○○路、中港路口之
    臺灣土地銀行中港分行，以無摺存款方式，將6 萬元存至乙
    ○○上開土地銀行帳戶，因甲○○○嗣後察覺有異向其友人
    查證，始知受騙而報警偵辦。案經臺北縣政府警察局板橋分
    局報告臺灣板橋地方法院檢察署檢察官偵查後聲請簡易判決
    處刑。
二、訊據被告乙○○雖坦承上開帳戶為其所申辦之事實，惟矢口
    否認有何將上開帳戶交付或出售予他人使用以幫助他人為詐
    欺犯罪之犯行，辯稱：因「劉小姐」說可代伊向銀行申辦信
    用貸款20萬元，她說伊要交付上開帳戶之存摺、提款卡、印
    章、密碼給她，要做交易往來紀錄，銀行才願意借款云云。
    然查：
  (一)上開土地銀行帳戶，確係由被告於96年2 月13日所申請開設
    ，此業據被告於偵查中供承在卷，並有土地銀行客戶帳戶明
    細查詢、開戶資料各1 份附卷可稽。又被害人甲○○○因遭
    前述詐欺集團施以上開詐術，陷於錯誤後，而將上述款項匯
    入被告前開帳戶之事實，業據被害人甲○○○於警詢時證述
    綦詳，並有土地銀行客戶歷史交易明細查詢（帳號00000000
    0000號）自96年2 月13日至同年6 月21日止之存款交易明細
    查詢單、客戶往來交易明細查詢單、受理各類案件紀錄表、
    受理詐騙帳戶通報警示簡便格式表、內政部警政署反詐騙案
    件紀錄表、受理刑事案件報案三聯單、土地銀行存摺類存款
    憑條各1 份附卷可佐。據上，足認被告所開立之土地銀行帳
    戶確有遭詐欺集團成員利用以方便其等取得上述被害人受騙
    之匯款無訛。
  (二)雖被告以前開情詞置辯，惟查，金融機構帳戶乃個人作存、
    提款、轉帳之用，對個人權益影響甚大，縱令需交付他人使
    用，亦必基於特殊之親密或信賴關係。況現今社會不肖之徒
    為掩飾不法行徑，避免執法人員之追究處罰，經常利用他人
    帳戶之存摺、提款卡及密碼轉帳或提領犯罪所得，藉以掩蓋
    犯罪行為之情形，業經報章雜誌及電視等大眾傳播系統廣為
    披露，政府亦宣導民眾注意防範。則一般人本於生活經驗及
    認識，在客觀上應已預見完全不相識之人要求提供金融機構
    存款帳戶之存摺、提款卡及密碼供其使用之行徑，輒與利用
    該帳戶進行詐欺此財產性犯罪之工具有密切關聯，被告係智
    識健全之成年人鮮有不知之理；且一般人若將金融帳戶存摺
    、提款卡、密碼等個人重要物品交給他人，必定會先確認該
    人之身分後，始放心將上開重要物品交給該人。然被告於警
    詢及偵查中時陳稱：伊係將存摺及提款卡等物交付予姓名及
    年籍不詳自稱為「劉小姐」之女子，伊並不認識該人，亦不
    知如何聯絡等語，則被告既與「劉小姐」係初次電話聯絡，
    在毫無任何互信之基礎下，竟未與「劉小姐」明確約定事後
    如何返還上開存摺等物之重要事項，而逕自交付高度專屬性
    之金融存摺等物，實有違常情，是以，被告是否係為委請「
    劉小姐」申辦貸款而交付上開存摺等物，已有可疑。又衡諸
    常情，個人無論自行或委請代辦公司向金融機構申辦貸款，
    應需親自填寫貸款申請書，並交付薪資所得等財力證明、在
    職證明以供徵信，焉有交付存摺、提款卡、印章及密碼等物
    即可申辦貸款之理，則被告辯稱其交付上開存摺等物予劉小
    姐，係為製作不實之交易往來明細，以供申辦貸款，顯與常
    情有悖。據上，益徵被告前開辯解，顯係臨訟卸責之詞，難
    謂可採。綜上所述，足認被告確有以提供上開帳戶存摺等物
    之方式，幫助上開詐欺集團成員利用其上開帳戶以取得詐欺
    所得之不確定故意及行為甚明。本案事證已臻明確，被告犯
    行堪以認定。
三、核被告所為，係犯刑法第30條第1 項前段、同法第339 條第
    1 項幫助詐欺取財罪。又被告以幫助之意思，參與構成要件
    以外之行為，為幫助犯，爰依刑法第30條第2 項規定，依正
    犯之刑減輕之。爰審酌被告之品行、犯罪動機、其將存摺、
    提款卡、印章、密碼等物交付他人，助長他人犯罪，增加被
    害人尋求救濟及治安機關查緝犯罪之困難，危害被害人財產
    安全及社會治安之程度，及其犯後否認犯行之態度等一切情
    狀，量處如主文所示之刑，並諭知易科罰金之折算標準，以
    資懲儆。又中華民國九十六年罪犯減刑條例業經立法院制定
    ，並業經總統於96年7 月4 日公布，自96年7 月16日起生效
    ，本件被告犯罪時間係在96年4 月24日以前，合於上開減刑
    條例第2 條第1 項第3 款之規定，且非同條例第3 條所定不
    得減刑之罪，是併依上開減刑條例規定減其二分之一之刑，
    並諭知易科罰金之折算標準。
四、依刑事訴訟法第449 條第1 項前段、第3 項，刑法第30條第
    1 項前段、第2 項、第339 條第1 項、第41條第1 項前段，
    刑法施行法第1 條之1 第1 項、第2 項前段，中華民國九十
    六年罪犯減刑條例第2 條第1 項第3 款、第7 條，逕以簡易
    判決處刑如主文。
五、如不服本判決，得自收受送達之日起10日內向本院提出上訴
    狀，上訴於本院第二審合議庭（須附繕本）。
中    華    民    國    97    年    3     月    17    日
                  刑事第十一庭  法  官  林淑婷
以上正本證明與原本無異。
                                書記官  林金良
中    華    民    國    97    年    3     月    17    日
附錄本案論罪科刑法條全文：
中華民國刑法第339 條
意圖為自己或第三人不法之所有，以詐術使人將本人或第三人之
物交付者，處5 年以下有期徒刑、拘役或科或併科1 千元以下罰
金。
以前項方法得財產上不法之利益或使第三人得之者，亦同。
前二項之未遂犯罰之。


司法院資訊處製作；財團法人民間司法改革基金會備份。
